【裁判字號】    88,訴,471
【裁判日期】    890216
【裁判案由】    違反電信法
【裁判全文】
臺灣桃園地方法院刑事判決                          八十八年度訴字第四七一號
    公  訴  人  臺灣桃園地方法院檢察署檢察官
    被      告  乙○○
右列被告因偽造文書案件，經檢察官提起公訴（八十七年度偵字第一三四七五號），
本院判決如左：
        主  文
乙○○連續行使偽造私文書，足以生損害於公眾及他人，累犯，處有期徒刑陸月。
扣案之盜拷行動電話壹具沒收。
        事  實
一、乙○○曾於民國八十五年因犯竊盜、違反麻醉藥品管理條例等案件，經本院於八
    十五年三月廿日分別判處有期徒刑一年、四月，應執行有期徒刑一年二月確定，
    甫於八十六年九月廿四日縮刑期滿，猶不知悔改，竟意圖為自己不法之所有，於
    八十七年一月間某日，在桃園縣桃園市○○路○段五二之一號住處其父親甲○○
    臥房抽屜內竊取其父親甲○○所購買尚未燒拷號碼之行動電話機一具（此部分未
    經甲○○告訴），得手後旋即持往某不詳處所之通信器材行，委請並利用不知情
    且不詳姓名年籍之該通信器材行之行員或負責人，由該人擅自將丙○○向中華電
    信股份有限公司（以下簡稱中華電信公司）申請租用而足以表示丙○○向該公司
    所租用門號之身分而供該公司之電腦主機加以辨認其身分並藉資核准其使用該公
    司之無線通訊服務之000000000號行動電話號碼外碼及序號盜拷於記憶
    晶片上再裝入乙○○所竊得之上開行動電話機內，足以生損害於丙○○、中華電
    信公司及其他正當使用中華電信公司之無線通訊服務之公眾。繼而乙○○基於意
    圖自己不法利益之概括犯意，自八十七年一月三日起至同年月十九日止（起訴書
    誤載至同年三月間止），連續在桃園縣桃園市內撥用該行動電話機而向中華電信
    公司傳送該盜拷之內外碼所代表之訊號，要求中華電信公司為其等提供通話服務
    ，以傳送無線電波方式盜用他人電信設備，藉與在桃園縣等地之親友吳汝鎔、羅
    重明、林延年等人通信連絡共計一百七十七次，計獲取免付新臺幣（下同）二千
    五百零九十八元七角（起訴書誤載為二千六百零二元）之通話費之不法利益。嗣
    丙○○發現行動電話費用偏高而於八十七年三月十一日前往中華電信申告查詢，
    經電信警察隊清查上開行動電話八十七年一月份、二月份之通話記錄而查獲上情
    ，並查扣上開盜拷之000000000號行動電話一具。
二、案經交通部電信總局函請臺灣板橋地方法院檢察署呈請臺灣高等法院檢察署檢察
    長令轉臺灣桃園地方法院檢察署檢察官偵查起訴。
        理  由
一、訊據被告乙○○固承認於右開時間多次撥用盜拷000000000號行動電話
    機之情不諱，然辯稱：該具行動電話機係自伊父親即證人甲○○房間抽屜內取得
    ，電池、充電器都在抽屜內，拿到時就可直接撥用，不知道係盜拷的，以為係伊
    父親的才會拿去使用云云。惟查：（一）000000000號行動電話號碼係
    丙○○於八十年間向中華電信公司申請租用一節，已據被害人丙○○於偵訊時陳
    述甚詳，並有行動電話被盜用申報書及行動電話客戶費用申告單各一紙在卷可稽
    ，而證人丙○○復指稱其不認識被告及證人甲○○，未曾授權他人燒拷0000
    00000號行動電話號碼使用等詞。（二）又證人甲○○則於本院證稱伊於八
    十六年十月間向一到伊辦公室推銷行動電話之姓名年籍不詳之黃姓業務員以四萬
    元之價格購得同一款式之行動電話母子分機，子機即係被扣案之0000000
    00號盜拷行動電話，又伊之妻之姊姊有一行動電話門號不欲再行使用，乃將該
    門號過戶予伊，伊就將該門號告訴該黃姓業務員，黃姓業務員將該門號燒拷至伊
    所購買之行動電話母機後，又在電話中教伊在子機上按了若干伊已忘記的號碼，
    按完後，該子機經伊試撥，可以撥通，黃姓業務員乃又至伊之辦公室向伊收二萬
    元之尾款，又證稱伊並不知道上開子機係盜拷他人門號之行動電話，直至電信警
    察來查才知道云云。然查扣案之右開行動電話既係盜拷他人之行動電話門號內、
    外碼，則除非該門號已經正當使用人申請電信公司鎖碼，否則概於盜拷完成時，
    即已得盜撥對外聯絡通信，豈有尚要在該盜拷之行動電話上「按若干號碼」才能
    撥通之理？又據證人甲○○上開證述，顯示係上開黃姓業務員盜拷他人之門號內
    、外碼，再轉賣予甲○○圖利，然其何以竟於八十七年八月十三日在臺灣板橋地
    方法院檢察署接受檢察官偵訊時供稱係「蔡姓」不詳姓名之人士賣予伊的？況不
    論係「黃姓」或「蔡姓」業務員賣予伊，該業務員轉賣上開行動電話母子分機予
    證人甲○○之行為既屬犯罪後處分贓物之行為，則其焉有在電話中教甲○○如何
    撥通子機（況如上述，該盜拷之子機根本毋庸再按何號碼，本就可以撥通），然
    後再至甲○○之辦公室收取尾款之理？蓋上開不詳之業務員既已教甲○○撥通上
    開屬盜拷之子機，則若有人撥打被害人丙○○合法申請之000000000號
    行動電話號碼時，則合法申請使用者及盜拷使用者所持有之行動電話均同時會有
    收到訊號反應，故此時若持有盜拷行動電話之使用者，優先於合法申請使用者予
    以接收，則盜拷行動電話之使用者即可與撥入者通話，此時合法申請使用者之行
    動電話訊號即會斷訊，無法與撥入者對話，則撥入者及合法申請使用者即會直接
    或間接發覺該合法申請之行動電話號碼被他人盜拷，警方只要根據通聯紀錄查察
    ，即不難得知該門號尚有何人聯絡而據以查出甲○○（本案即係如此查察破案）
    ，可見上開不詳業務員處分贓物完畢，逃之夭夭尚且不及，豈有如證人甲○○所
    言，做完所有售後服務，再至其辦公室收尾款，以待警方當場逮捕之愚痴乎？又
    證人甲○○於臺灣桃園地方法院檢察署檢察官偵訊及本院審理時均陳稱不知上開
    子機係盜拷的，直至電信警察來查察方知云云，然其早於警訊時即供稱有一不詳
    之朋友向伊兜售行動電話，並附贈一支行動電話，該友人說打附贈的該支行動電
    話給他人不用錢，經朋友告知該支行電話是違法之王八機，伊就不敢用，而丟在
    家裏未曾使用云云，可見其早已知道該行動電話係違法盜拷而來，根本不是警方
    查獲後才知道，另其於本院證稱伊買上開子機本要給伊太太使用，後伊太太不會
    用才放在抽屜沒有用，亦與其上開警訊所陳不符。況子機若未燒錄記憶晶片，亦
    斷無可能僅在該子機上「按若干號碼」即可通訊。由上可知，證人甲○○於警訊
    、偵訊及本院審理時所陳俱屬虛偽（被告雖為其子，其於本案中偽證不構成偽證
    罪，然其子犯罪，其竟為坦護而杜撰上開荒謬之詞，實乃為人父者之負面示範）
    ，其所陳述無非均係坦護其子即本案被告。（三）再衡諸被告自八十七年一月三
    日起至同年月十九日止，短短十七日內即用上開扣案之盜拷行動電話撥打共一百
    七十七通之電話，若其所辯不知該行動電話係盜拷者云云屬實，其自會自行或通
    知該行動電話之持有人即其父甲○○繳費，乃二人均置不理，直至警方八十七年
    六月間依通聯紀錄逐一過濾並追查至甲○○後，才均以前開辯詞與證詞辯稱不知
    情，顯見被告自始即無付費之意，其詐欺得利之意圖甚明，被告猶於本院辯稱不
    知去何處繳費云云，無非將司法人員當作愚痴，若僥獲本院採信即得脫卸刑責，
    本院既非愚亦非痴，不予採信其辯詞！（四）再查，本件扣案之盜拷行動電話與
    證人甲○○向其所稱之黃姓業務員所買之另一支行動電話之款式完全相同，此並
    經公訴人當庭勘驗在案，且拍有照片一幀附卷足憑，可見係甲○○一次買受二支
    相同款式之行動電話後，僅合法燒錄其中一支使用，另一支則備而不用，而由被
    告自其父甲○○處竊取，再將該空機委請他人燒拷他人之合法門號內、外碼以供
    己盜用他人電信設備。此外，復有通聯紀錄九張附卷可稽，並有盜拷之0000
    00000號行動電話一具扣案可資佐證，本件事證至屬明確，被告盜用他人電
    信設備通信以圖得不法利益之犯行堪以認定。
二、（一）被告行為後，電信法第五十六條第二項已於八十八年十一月三日公布修正
    ，並於同年月五日施行，比較其行為時與修正後之電信法第五十六條第二項，以
    行為時法之刑度較輕，依刑法第二條第一項但書，自應適用行為時法加以處罰。
    （二）行動電話手機（話機）之電子序號及內碼，係手機製造商及行動電話通信
    業者，方有權製作，將之輸錄於行動電話手機之電腦電磁紀錄內，供行動電話通
    信業者之電腦網路交換控制中心比對查核，以決定是否准許該手機使用者通信之
    用。合於永續狀態中表示一定用意證明之刑法文書概念，自屬刑法第二百二十條
    第二項、第二百十條之準私文書（最高法院八十八年度台非字第二八二號判決參
    看）。被告盜拷偽造他人行動電話之序號、內碼於扣案之行動電話手機內，並持
    以行使，核係犯刑法第二百十六條、第二百二十條第二項、第二百十條之行使偽
    造準私文書罪及行為時之電信法第五十六條第二項之製造電信器材供己盜用電信
    設備罪；公訴人雖僅引用行為時之電信法第五十六條第二項，然其於起訴書犯罪
    事實欄中已將被告之所有犯行均詳為論述，自不影響本院審理之範圍，並此敘明
    。被告就偽造準私文書及製造電信器材供己盜用電信設備之犯行，係利用不知情
    之第三人而為，為間接正犯；公訴人認被告與該第三人間有犯意聯絡及行為分擔
    ，應屬共同正犯云云，然既無何證據證明渠等間確有何共同之犯意聯絡，自以論
    間接正犯方洽。被告偽造準私文書後再加以行使，行使之高度行為已吸收偽造之
    低度行為，其製造電信器材後再加以盜用，製造之高度行為亦已吸收低度之盜用
    行為，該二低度行為均不另論罪。被告先後多次行使偽造準私文書之犯行，時間
    緊接，反覆為之，觸犯構成要件相同之罪名，顯係基於概括之犯意而為，應依刑
    法第五十六條連續犯之規定論以一罪，並加重其刑。被告所犯上開二罪，具有方
    法結果之牽連關係，應依刑法第五十五條規定，從一重之行使偽造準私文書罪處
    斷。又被告曾於八十五年因犯竊盜、違反麻醉藥品管理條例等案件，經本院於八
    十五年三月廿日分別判處有期徒刑一年、四月，應執行有期徒刑一年二月確定，
    甫於八十六年九月廿四日縮刑期滿，此有本院被告全國前案紀錄表一紙附卷可按
    ，其於五年內再犯本件有期徒刑以上之罪，為累犯，應依刑法第四十七條之規定
    遞加重其刑。爰審酌被告犯後猶飾詞卸責、不知悔改、其盜用他人行動電話門號
    之次數多達一百七十七通、其犯行對正常行動電話通信之影響、其所圖得之不法
    利益之多寡等一切情狀，量處如主文所示之刑。扣案之盜拷行動電話一具，應依
    電信法第六十條之規定，宣告沒收。
據上論斷，應依刑事訴訟法第二百九十九條第一項前段，行為時電信法第五十六條第
二項、第六十條，刑法第二條第一項但書、第五十六條、第二百十六條、第二百二十
條第二項、第二百十條、第五十五條、第四十七條，判決如主文。
本案經檢察官潘進柳到庭執行職務
中      華民      國      八十九    年    二      月    十六      日
                                臺灣桃園地方法院刑事第一庭
                                      法  官    曾  雨  明
右正本證明與原本無異。
如不服本判決，應於判決送達後十日內向本院提出上訴狀( 應附繕本 )，上訴於
臺灣高等法院。
                                      書記官    戴  育  萍
中        華        民        國   八十九   年    二    月    二十五    日
附論罪科刑依據之法條：
電信法第五十六條第二項（修正前）
意圖為自己或第三人不法之利益，以有線、無線或其他電磁方式盜接或盜用他人電信
設備通信者，處五年以下有期徒刑、拘役或科或併科新臺幣十五萬元以下罰金。
製造或變造通信器材，供自己或他人盜接或盜用他人電信設備通信者，亦同。
刑法第二百十六條
行使第二百十條至第二百十五條之文書者，依偽造、變造文書或登載不實事項或使登
載不實事項之規定處斷。
刑法第二百二十條第二項
在紙上或物品上之文字、符號、圖畫、照像，依習慣或特約，足以為表示其用意之證
明者，關於本章及本章以外各罪，以文書論。
錄音、錄影或電磁紀錄，藉機器或電腦之處理所顯示之聲音、影像或符號，足以為表
示其用意之證明者，亦同。
刑法第二百十條
偽造、變造私文書，足以生損害於公眾或他人者，處五年以下有期徒刑。


司法院資訊處製作；財團法人民間司法改革基金會備份。
